臺灣高等法院刑事裁定　　　　　　　　 100年度抗字第1453號
抗　告　人
即受 刑 人　游証珽
上列抗告人因違反毒品危害防制條例案件，不服臺灣基隆地方法
院，中華民國100 年11月25日駁回聲明異議之裁定（100 年度聲
字第836 號） ，提起抗告，本院裁定如下：
    主  文
抗告駁回。
    理  由
一、原裁定意旨略以：抗告人即受刑人游証珽因違反毒品危害防
    制條例案件，經原審法院以98年度訴字第1193號判決判處應
    執行有期徒刑12年，販賣毒品所得總計新臺幣（下同）75,0
    00元均沒收確定，在法務部矯正署宜蘭監獄（下稱宜蘭監獄
    ）執行中，經臺灣基隆地方法院檢察署檢察官以民國100 年
    7 月20日基檢達甲100 執從501 字第016740號函指揮宜蘭監
    獄執行扣繳其保管金。受刑人不服該執行命令以受刑人在宜
    蘭監獄之保管金係親友接濟施捨，用以購買日常生活必需品
    ，宜蘭監獄雖有提供三餐膳食及居住處所，但日常必需品（
    換洗衣物、清潔用品、用具、文具等物）均無免費提供，一
    般正常使用每月即需近3,000 元，且就慢性疾病之購藥及看
    診亦須自費打理，每月花費皆非少數。另觀以法務部所定每
    日花費不得超出200 元，每月即有6,000 元之限額，可知3,
    000 元尚遠低於上開所訂之限額。而檢察官命宜蘭監獄強制
    扣繳受刑人在宜蘭監獄之保管金，該執行命令已使受刑人無
    法維持基本生活所需，顯有違強制執行法第122 條之規定等
    語為由聲明異議。經原審法院依法調查後，據宜蘭監獄100
    年9 月6 日宜監總字第1000400600號覆函暨受刑人保管金分
    戶卡紀錄清單（見原審卷第17至18頁），仍認宜蘭監獄於執
    行扣繳受刑人之保管金時，確已酌留相當之金額供其基本日
    常生活使用，應已足敷其日常開銷。又以監獄內亦有提供受
    刑人醫療資源，衡情應無額外大筆醫療開銷，受刑人稱須就
    長期病痛之慢性疾病自費購藥服用、看診，花費皆非少數云
    云，然該花費是否屬實、必要，未據受刑人提出任何單據資
    料以供原審審酌，自無從採憑。本件檢察官執行之指揮實無
    違法，執行之方法亦無不當而駁回其異議聲明等語。
二、抗告意旨略以：抗告人之保管金5,034 元係抗告人家屬接濟
    施捨所寄之日常生活費用，並非犯罪所得，不得用於扣繳抗
    告人之犯罪所得。況抗告人家屬之經濟狀況實屬困難，難以
    持續接濟，每次僅得寄送3,000 元至5, 000元不等金額，供
    抗告人3 至4 個月之花費開銷，平均每月僅有1,000 元得使
    用，然宜蘭監獄執行扣繳抗告人之保管金時雖已酌留基本生
    活費用1,000 元，該筆金額卻僅能維持1 個月之開銷，致抗
    告人無法維持往後2 至3 月之日常生活所需費用，且扣繳犯
    罪所得係屬抗告人之責任，無家屬代償之理，為此抗告人願
    以工作所得（目前每月工作所得約為300 元）償還犯罪所得
    ，剩餘部分待抗告人返回社會有工作能力時，再予以償還。
    爰依法提起抗告，請撤銷原裁定等語。
三、按罰金、罰鍰、沒收、沒入、追徵、追繳及抵償之裁判，應
    依檢察官之命令執行之；前條裁判之執行，準用執行民事裁
    判之規定；對於薪資或其他繼續性給付之債權所為強制執行
    ，於債權人之債權額及強制執行費用額之範圍內，其效力及
    於扣押後應受及增加之給付；債務人對於第三人之債權，係
    維持債務人生活所必需者，不得為強制執行，刑事訴訟法第
    470 條第1 項前段、第471 條第1 項、強制執行法第115 條
    之1 、第122 條分別定有明文；又參酌強制執行法第52條第
    1 項、第2 項所規定：查封時，應酌留債務人及其共同生活
    之親屬二個月間生活所必需之食物、燃料及金錢；前項期間
    ，執行法官審核債務人家庭狀況，得伸縮之，但不得短於一
    個月或超過三個月之意旨，檢察官對在監受刑人執行抵償裁
    判時，仍應依上開強制執行法之規定，酌留二個月間生活所
    必需之金錢，以維持其生活之所需（最高法院98年度台抗字
    第340 號裁定參照）。
四、經查：
（一）本件抗告人業已入宜蘭監獄服刑，而執行檢察官依原審法
      院98年度訴字第1193號確定判決判處抗告人應執行有期徒
      刑12年，犯罪所得財物75,000元應予沒收，於100 年7 月
      20日，以基檢達甲100 執從501 字第016740號函指揮宜蘭
      監獄執行扣繳抗告人之保管款，用以抵償抗告人上開因違
      反毒品危害防制條例案件應沒收之犯罪所得75,000元，有
      臺灣基隆地方法院基檢達甲100 執從501 字第016740號函
      在卷足考，惟上開函文未註明於扣繳時須酌留基本生活費
      用若干，經原審法院函詢宜蘭監獄後，該監以100 年9 月
      6 日宜監總字第1000400600號函覆稱：「本監辦理各執行
      處之執行命令強制扣款業務時，係依據執行命令上所載酌
      留義務人生活必需費用300 元至1,000 元之金額供其日常
      生活使用，因本監並無提供個人衛生、清潔等用品（如衛
      生紙、沐浴乳、洗髮精等），故其個人負擔之基本生活費
      用則因人而異，視其所需並無固定之費用」等語，復觀諸
      宜蘭監獄隨函檢送之受刑人保管金分戶卡之記載，抗告人
      於100 年7 月6 日新收帶入之保管金為5,034 元，而宜蘭
      監獄依檢察官命令於同年8 月9 日扣繳3,594 元後，結存
      仍有1, 000元（見原審卷第17至18頁）。足見宜蘭監獄於
      執行追繳抗告人在獄中之保管金時，確已酌留其基本生活
      費用，以維持抗告人在監獄內之生活所需。況強制執行法
      兼顧人權，而規定應酌留債務人基本生活所必須之金錢，
      係為維持債務人生活客觀上所必需，非因此而使債務人有
      寬裕之生活。抗告人既已在宜蘭監獄執行中，一切日常食
      宿均由宜蘭監獄提供，一般性花費不高，而由抗告人在監
      需自費支出之個人衛生、清潔用品、文具等物保管金使用
      情形，據上開保管金分戶卡之記載可知，抗告人自100 年
      7 月6 日起至同年9 月5 日止，約2 個月期間，除為宜蘭
      監獄扣繳之3, 594元外，購物花費計1, 871元，平均每月
      花費未滿1,000 元等情，益徵宜蘭監獄於執行扣繳抗告人
      之保管金時，確已依前揭規定酌留相當之金額供其基本生
      活使用，應已足敷其日常開銷。執此，檢察官於本件執行
      之指揮並無不當或違法情形。
（二）抗告意旨固以前揭情詞指稱原裁定不當，惟依前揭抗告人
      所述，抗告人在宜蘭監獄之保管金既係為其家屬為接濟施
      捨所寄供其使用，性質上應屬抗告人之財產，即非不得為
      檢察官執行沒收處分時資為抵償之標的，則抗告意旨所指
      上開保管金並非犯罪所得，不得用於扣繳抗告人之犯罪所
      得一節，並非可採。又參諸卷附宜蘭監獄100 年8 月24日
      宜監總字第1000400588號函稱：受刑人於100 年6 月28日
      入監服刑至今，尚無勞作金可供參閱等語（見原審卷第13
      頁），堪認抗告人於100 年8 月24日當時無其所稱之工作
      所得可供抵償應執行沒收之犯罪所得財物，是以抗告意旨
      另稱抗告人願以工作所得償還犯罪所得部分，要難認有據
      。復觀以上開受刑人保管金分戶卡之記載，可知抗告人於
      100 年8 月24日有接見收入5,000 元，此顯與抗告意旨前
      開所指宜蘭監獄執行扣繳抗告人之保管金時酌留基本生活
      費用1,000 元，致抗告人無法維持往後2 至3 月之日常生
      活所需費用之情節有間，從而，抗告意旨此部分所指，亦
      無足憑採。
五、綜上所述，原審認檢察官執行指揮並無不當，而駁回抗告人
    之聲明異議，尚稱妥適，抗告意旨仍執前詞指摘原裁定不當
    ，為無理由，應予駁回。
據上論斷，應依刑事訴訟法第412條，裁定如主文。
中    華    民    國   100    年    12    月    29    日
                    刑事第十三庭審判長法  官  蔡新毅
                                      法  官  林秋宜
                                      法  官  王美玲
以上正本證明與原本無異。
不得再抗告。
                                      書記官  蔡儒萍
中    華    民    國   100    年    12    月    29    日